臺灣高等法院刑事判決　　　　　　　　　　　　　　九十年度上訴字第三三七五號
　　上 訴 人即
　　自　訴　人　合利展有限公司
　　代　表　人　丁○○
　　上 訴 人即
　　自　訴　人　乙○○
　　自訴代理人　甲○○
　　　　　　　　丙○○
　　被　　　告　戊○○
　　選任辯護人　湯明亮
右上訴人因違反著作權法案件，不服臺灣板橋地方法院九十年度自字第七六號，中華
民國九十年七月十七日第一審判決提起上訴，本院判決如左：
    主  文
原判決關於自訴人乙○○部分撤銷。
自訴人乙○○之自訴不受理。
其他上訴駁回。
    理  由
一、自訴意旨詳如自訴狀所載（如附件）。
二、按受雇人於職務上完成之著作，以該受雇人為著作人，其著作財產權除有特別約
    定外，應歸雇用人享有，著作權法第十一條第一項、第二項規定甚明。又須犯罪
    之被害人始得提起自訴；不得自訴而提起者，應諭知不受理之判決，刑事訴訟法
    第三百十九條第一項前段、第三百三十四條亦著有規定。查系爭電路圖乃自訴人
    合利展有限公司於八十七年三月間指示其當時之受雇人丁○○研發架設電腦區○○路之配線面板，丁○○為該配線面板內一印刷電路板所設計之電路佈局圖，此
    迭據自訴人合利展有限公司陳述明確，並經証人丁○○証稱無訛。是該電路圖乃
    受雇人丁○○於職務上完成之著作，依首揭規定，其著作財產權應歸雇用人即自
    訴人合利展有限公司享有，自訴人合利展有限公司自得提起本件自訴。被告以丁○○並非專屬授權予自訴人合利展有限公司，自訴人合利展有限公司不得提起自
    訴云云置辯，尚屬誤會，合先說明。惟系爭電路圖之著作財產權既歸自訴人合利
    展有限公司享有，原著作人丁○○即無從再授權予他人，故自訴人乙○○主張其
    經著作人丁○○授權，亦為該電路圖之著作財產權人，尚屬無據，依法其應不得
    提起自訴。
三、次按犯罪事實應依證據認定之，無證據不得推定其犯罪事實；又不能証明被告犯
    罪者，應諭知無罪之判決；刑事訴訟法第一百五十四條、第三百零一條分別定有
    明文。本件自訴人認被告戊○○涉有上開違反著作權法犯行，無非以本件配線面
    板係丁○○所繪之科技圖形著作，享有著作權，並將其授權予自訴人使用，詎被
    告竟意圖銷售，而以印刷之方式，重製自訴人享有著作權之電路圖，並於八十九
    年間，在台北縣新莊市○○路六十九之四六號，將該科技圖形印刷於電路板上，
    並銷售於他人，有被告所製作之電路圖板及統一發票可證，為主要論據。訊據被
    告戊○○堅決否認有何違反著作權法犯行，辯稱：伊並無銷售行為，僅是案外人
    己○○向伊索取扣案電路板作為樣品，嗣己○○復向伊要求開立發票以便作帳；
    自訴人所指之電路圖，伊只拿來參考，且科技圖形製成產品，應屬專利法上之實
    施行為，並非著作權法之重製問題等語。
四、經查：
（一）系爭電路圖乃丁○○為架設電腦區○○路之配線面板內一印刷電路板所設計之
      電路佈局圖，業如上述，是其性質應屬一科技設計圖，依內政部公告之著作權
      法第五條第一項各款著作內容例示第二條第六款規定，科技設計圖為圖形著作
      之一種，是系爭電路圖屬圖形著作，為著作權法保護客體，應無疑義。
（二）卷附被告生產之電路板，其線路之佈局、走法、間隔、區塊之位置，與系爭丁○○繪製之電路圖極為相似，僅有些微不同；被告復迭次自承確有「參考」丁○○之前開圖形著作，其有抄襲情事應愖認定。惟按著作權法所謂重製，指以
      印刷、複印、錄音、錄影、攝影、筆錄或其他方法有形之重複製作。於劇本、
      音樂著作或其他類似著作演出或播送時予以錄音或錄影；或依建築設計圖或建
      築模型建造建築物者，亦屬之。著作權法第三條第一項第五款定有明文。是著
      作權法規定之「重製」，係指以印刷、複印、錄音、錄影、攝影、筆錄或其他
      方法有形之重複製作而言，既係有形之重複製作，則必限於以前述方法使原著
      作內容再現者方屬之。至依著作標示之尺寸、規格或器械結構圖等以按圖施工
      之方法將著作表現之概念製作成立體物者，係屬「實施」，與重製有別，而「
      實施」，著作權法未有明定，自非著作權法保護之權利。最高法院八十三年度
      台上字第六一三０號、八十五年度台上字第二六二一號判決可資參照。查本件
      被告所為者，係依電路圖製成板之圖形，製成為電路圖板之立體物，與原電路
      圖屬平面圖形著作，尚有不同。而電路板之製作，並非電路圖之單純印刷或複
      製，尚須經過製作負片、裁板、鍍銅箔、覆蓋感光物質、曝光、蝕刻、測試、
      封裝等過程，方得完成，故其性質並非電路圖之重製或改作，而係按電路圖之
      設計方式、尺寸、規格製成立體物，且電路板僅具工程技術之實用性質，故此
      應屬專利法之「實施」範圍，非著作權法保護之標的。
五、綜上，自訴人乙○○並非著作財產權人，非屬被害人，依法不得提起自訴。且被
    告所為，係屬「實施」，核與著作權法上之「重製」有間。自訴人復未能提出其
    就上開電路圖享有專利權，雖被告行為實應加以非難，但其行為既與著作權法、
    專利法之相關規定不符，自難逕以此二法之罪責相繩。惟被告若有侵害自訴人之
    營業祕密，自訴人尚非不得依營業祕密法請求救濟。原審以不能証明被告犯罪為
    由，諭知被告無罪之判決，就自訴人合利展有限公司部分並無違誤；然就自訴人
    乙○○部分即有未合。自訴人上訴指摘原判決不當，就自訴人合利展有限公司部
    分尚無理由，應予駁回；就自訴人乙○○部分，雖未指摘前開未洽之處，惟原判
    決此部分既有可議，應由本院予以撤銷改判，另為不受理之諭知。
據上論斷，應依刑事訴訟法第三百六十八條、第三百六十九條第一項前段、第三百六
十四條、第三百三十四條，判決如主文。
中      華      民      國    九十一    年      九      月     十八     日
                                臺灣高等法院刑事第十三庭
                                    審判長法  官  蔡    燉
                                          法  官  李  春  地
                                          法  官  盧  彥  如
右正本證明與原本無異。
如不服本判決應於收受送達後十日內向本院提出上訴書狀，其未敘述上訴之理由者並
得於提起上訴後十日內向本院補提理由書（均須按他造當事人之人數附繕本）。
                                          書記官  何  閣  梅
中      華      民      國    九十一    年      九      月     十八     日
